【裁判字號】    99,交上易,5
【裁判日期】    990225
【裁判案由】    過失傷害
【裁判全文】
臺灣高等法院刑事判決                 99年度交上易字第5號
上  訴  人
即  被  告  甲○○
上列上訴人即被告因過失傷害案件，不服臺灣臺北地方法院98年
度交易字第609號，中華民國98年11月30日第一審判決（起訴案
號：臺灣臺北地方法院檢察署98年度偵字第23092號），提起上
訴，本院判決如下：
    主  文
上訴駁回。
甲○○緩刑貳年。
    事  實
一、甲○○於民國（下同）98年4月25日中午12時許，駕駛車牌
    號碼3278-EY號自用小客車，沿臺北市○○○路西往東方向
    行駛，行經臺北市○○○路○段60號前時欲右轉新生北路1段
    時，本應注意汽車行駛至交岔路口，其右轉彎時，應距交岔
    路口30公尺前換入右轉車道，駛至路口後再行右轉，而當時
    天候陰，日間有自然光線、柏油路面乾燥無缺陷、無障礙物
    ，並無不能注意之情事，竟疏未注意及此，遲至長安東路1
    段60號前始貿然向右偏轉，斯時由乙○○所駛NK9-185號重
    型機車搭載丙○○自甲○○駕車右後方直行而來，突見此狀
    煞車不及，該重型機車車頭與甲○○駕車右後方車身發生擦
    撞，機車隨即傾倒並向右前方滑去，乙○○因而受有左膝挫
    傷、左手擦傷、左腿擦傷、軀幹表淺損傷等傷害，丙○○亦
    受有左膝挫傷、左前臂擦傷等傷害。甲○○於肇事後，犯罪
    未經發覺前，對據報趕至現場處理之臺北市政府警察局交通
    警察大隊中山分隊員警當場承認肇事，並接受裁判。
二、案經乙○○、丙○○訴請臺灣臺北地方法院檢察署檢察官偵
    查起訴。
    理  由
一、程序部分：
    本件上訴人即被告甲○○所犯非死刑、無期徒刑或最輕本刑
    有期徒刑3年以上之罪，亦非本院管轄第一審案件，且被告
    就被訴事實為有罪之陳述，經審判長告知被告簡式審判程序
    之旨，並聽取檢察官、被告之意見後，爰裁定進行簡式審判
    程序，是本件之證據調查，依刑事訴訟法第273條之2規定，
    不受同法第159條第1項、第161條之2、第161條之3、第163
    條之1及第164條至第170條規定之限制，合先敘明。
二、實體部分：
（一）上開事實業經被告於原審及本院審理中均坦承不諱，核與
      告訴人乙○○、丙○○於警詢及檢察官偵查中指述之情節
      相符，並有道路交通事故調查報告表（一）及（二）、道
      路交通事故現場圖、現場照片14張、馬偕紀念醫院98年5
      月4日乙種診斷證明書2紙在卷可稽，足認被告之自白與事
      實相符，堪予採信。
（二）按「汽車行駛至交岔路口，其行進、轉彎，應依下列規定
      ：四、右轉彎時，應距交岔路口30公尺前顯示方向燈或手
      勢，換入外側車道、右轉車道或慢車道，駛至路口後再行
      右轉。但由慢車道右轉彎時應於距交岔路口30至60公尺處
      ，換入慢車道。」道路交通安全規則第102條1項第4款定
      有明文。本案查：
    1.告訴人乙○○、丙○○2人於車禍發生當日，急診進入馬
      階紀念醫院，復經門診治療後，經診斷後認告訴人乙○○
      受有左膝挫傷、左手擦傷、左腿擦傷、軀幹表淺損傷等傷
      害，告訴人丙○○受有左膝挫傷、左前臂擦傷等傷害，有
      馬偕紀念醫院98年5月4日乙種診斷證明書2紙在卷可稽（
      見偵查卷第2、3頁），顯見告訴人乙○○、丙○○2人上
      開傷勢係因本案車禍所致。又細觀卷附道路交通事故現場
      圖及現場照片所示（見偵查卷第31頁、第41至47頁），告
      訴人乙○○駕駛之NK9-185號機車倒地後遺有西北往東南
      、長8公尺之刮地痕，該刮地痕起始位置在前揭長安東路1
      段60號前、該路段由西向東第1車道處，可見刮地痕起始
      位置應為撞擊發生地點，撞擊之力道為由西北往東南、斜
      向撞擊告訴人乙○○、丙○○2人騎乘之NK9-185號機車，
      亦即在該路段上內側第1道向右之撞擊力。再者，本案告
      訴人乙○○所騎乘之NK9-185號機車與被告所駕駛之
      3278-EY號自用小客車之撞擊位置分別為3278-EY號自用小
      客車右側車身，與NK9-185號機車之左側車身等情，亦有
      現場照片及道路交通事故調查報告表（二）可資佐證（見
      偵查卷第36頁），再參酌被告於警詢時自承：伊於當時駕
      駛3278-EY號自小客車，沿臺北市中山區○○○路西向東
      方向第1車道直行至臺北市中山區○○○路1段60號欲右轉
      時，與告訴人乙○○騎乘之NK9-185號機車沿長安東路西
      向東第2車道直行至臺北市中山區○○○路1段60號前發生
      車禍，致告訴人乙○○、丙○○2人受傷等語（見偵查卷
      第20頁），可見被告當時由西向東行經長安東路1段60號
      時，欲再向前右轉（即車行方向由西轉向南）入新生北路
      1段時，未先於長安東路1段與新生北路1段之交岔路口30
      公尺前先切換入右轉車道再行右轉入新生北路1段，反而
      遲至行駛在上開長安東路1段60號前之第1車道時，才斜切
      進入告訴人乙○○車行動線，肇致與NK9-185號機車發生
      撞及，顯見被告未盡汽車行駛至交岔路口，其右轉彎時，
      應距交岔路口30公尺前換入右轉車道，駛至路口後再行右
      轉之注意義務。又據卷附之道路交通道路交通事故調查報
      告表（一）所示（見偵查卷第35頁），本案事發路段當時
      路面乾燥、無缺陷、道路無障礙物、視距良好等情，並無
      使被告不能注意之情形，亦徵被告有疏未注意致本案車禍
      發生之過失。告訴人乙○○、丙○○2人因被告上述過失
      行為而受有傷害，其傷害與被告之過失行為間顯有相當因
      果關係。是本案事證明確，被告之犯行洵堪認定。
    2.被告於審理中雖曾辯稱：當時還沒有要右轉，想右轉還沒
      有發生右轉時，就發生車禍，伊走一直線沒有動，是告訴
      人乙○○撞伊云云。然查：NK9-185號機車倒地後遺有西
      北往東南、長8公尺之刮地痕，顯為第1道外力向右方而來
      撞及NK9-185號機車所致，對照被告於檢察官偵查中供稱
      ：伊當時從長安東路西向東方向行駛，行經案發現場時，
      到紅綠燈口時，伊要往右轉等語（見偵查卷第67至68頁）
      ，堪認當時被告已向右偏轉，始造成告訴人所騎乘之
      NK9-185號機車經撞及倒地後，才滑向右斜前方（即西北
      往東南），被告上開辯詞，尚不足採。
    3.至被告上訴意旨雖另稱於原審審理中有聲請鑑定肇事責任
      歸屬，而原審未為調查云云。惟查，被告於原審審理時已
      當庭陳稱「不要聲請了」，此有原審98年11月16日簡式審
      判筆錄在卷可稽（見原審卷第19頁）；且本案車禍發生係
      因被告過失所致之事實，業已明確詳如上述，益見被告此
      部分聲請鑑定肇事責任之歸屬，核無必要，附此敘明。
（三）綜上所述，本案事證明確，被告之犯行洵堪認定，應予依
      法論科。
三、核被告所為，係犯刑法第284條第1項前段之過失傷害罪。被
    告以一過失行為，同時使告訴人乙○○、丙○○2人受傷，
    為同種想像競合犯，應依刑法第55條之規定，仍從過失傷害
    罪處斷。被告於本案事故發生後，偵查機關尚不知孰為犯罪
    嫌疑人前，即在臺北市政府警察局交通警察大隊中山分隊員
    警到案發現場處理時，在場承認為肇事人，告知事故經過，
    而自首接受裁判，有臺北市○○○○○道路交通事故肇事人
    自首情形紀錄表附卷可證（見偵查卷第38頁），合於刑法第
    62條前段自首之規定，爰依法減輕其刑。
四、原審因以被告本案事證明確，因之適用刑法第284條第1項前
    段、第55條、第62條前段、第41條第1項前段，刑法施行法
    第1條之1第1項、第2項前段等規定，並審酌被告就本件車禍
    過失之程度、告訴人乙○○、丙○○2人受傷情形，被告於
    原審判決前尚未與告訴人乙○○、丙○○2人達成民事上之
    和解，惟犯後坦承犯行，暨其素行等一切情狀，量處被告拘
    役59日，並定易科罰金之折算標準為以新台幣1000元折算1
    日。核其認事、用法均無違誤，量刑亦稱妥適。被告上訴意
    旨以原審應調查之證據未予調查、量刑過重云云，以此指摘
    原判決不當，求予撤銷改判，為無理由，應予駁回。
五、末查被告前未曾受有期徒刑以上刑之宣告，此有本院被告前
    案紀錄表在卷可考，其經此科刑判決，當知所警惕，而無再
    犯之虞，且被告於原審判決後已與告訴人達成和解，並賠償
    告訴人乙○○、丙○○2人新台幣300,000元，此亦有本院公
    務電話查詢記錄表、郵政跨行匯款申請書、本院和解筆錄在
    卷可參。本院認所宣告之刑以暫不執行為適當，爰併為緩刑
    2年之諭知，以勵自新。
據上論斷，應依刑事訴訟法第368條、刑法第74條第1項第1款，
判決如主文。
本案經檢察官郭棋湧到庭執行職務。
中    華    民    國    99    年    2     月    25    日
                  刑事第二十庭審判長法  官  楊貴雄
                                    法  官  周明鴻
                                    法  官  林銓正
以上正本證明與原本無異。
不得上訴。
                                    書記官  張淨卿
中    華    民    國    99    年    2     月    26    日

司法院資訊處製作；財團法人民間司法改革基金會備份。
